【裁判字號】    98,訴,632
【裁判日期】    980521
【裁判案由】    偽造有價證券
【裁判全文】
臺灣臺中地方法院刑事判決               98年度訴字第632號
公  訴  人  臺灣臺中地方法院檢察署檢察官
被      告  甲○○
指定辯護人  本院公設辯護人丙○○
上列被告因偽造有價證券案件，經檢察官提起公訴（97年度偵字
第28642號），本院判決如下：
    主    文
甲○○共同意圖供行使之用，而偽造有價證券，處有期徒刑拾月
。緩刑年。偽造之票號NO五五五六０三號、發票人為「丁○○
」、發票日為九十七年二月三日、到期日為九十七年四月三十日
，面額為新臺幣玖拾陸萬元之本票壹紙沒收。
    犯罪事實
一、甲○○為瘖啞人，其因與陳厚良係同學關係，並因其友人丁
    ○○積欠陳厚良債務均未歸還，為處理丁○○之債務事宜，
    竟與陳厚良共同基於偽造有價證券之犯意聯絡，於民國97年
    2月3日（起訴書誤載為97年1月下旬某日），在臺中市○○
    路之「愛買量販店」內，未經丁○○之同意或授權，由陳厚
    良交付票號NO555603號之空白本票1張予甲○○，由甲○○
    在該空白本票上填載發票日為97年2月3日、到期日為97年4
    月30日、面額為新臺幣（下同）96萬元，並在發票人欄上偽
    造「丁○○」之簽名、署押各1枚，在本票金額欄、發票人
    地址欄偽造「丁○○」之署押計3枚，用以表示丁○○為發
    票人簽發上開本票之意思表示，以此方式偽造本票之有價證
    券，甲○○填寫完成後，持以交付給陳厚良而行使之（陳厚
    良涉嫌偽造有價證券部分，業經臺灣臺中地方法院檢察署檢
    察官起訴，現由本院審理中）。嗣因丁○○未依約定清償借
    款，前開支票經提示不獲兌現，陳厚良乃持前開本票向本院
    聲請本票裁定，請求對於丁○○准為強制執行，經本院裁定
    許可後，在民事強制執行程序中，丁○○否認簽發本票之情
    ，並提出確認本票債權不存在之訴，吳尚恆在確認本票不存
    在之民事訴訟案件審理時，以證人身分具結供承其未經同意
    簽發本票，丁○○始悉前情而撤回訴訟。
二、案經本院函送臺灣臺中地方法院檢察署檢察官偵查起訴。
    理    由
一、證據能力之說明
    按現行刑事訴訟法為保障被告之反對詰問權，排除具有虛偽
    危險性之傳聞證據，以求實體真實之發見，於該法第159條
    第1項明定被告以外之人於審判外之言詞或書面陳述，除法
    律有規定者外，不得作為證據。又被告以外之人於審判外之
    陳述，雖不符前4條之規定（即刑事訴訟法第159條之1至同
    條之4)，而經當事人於審判程序同意作為證據，法院審酌該
    言詞陳述或書面陳述作成時之情況，認為適當者，亦得為證
    據；當事人、代理人或辯護人於法院調查證據時，知有第15
    9條第1項不得為證據之情形，而未於言詞辯論終結前聲明異
    議者，視為有前項之同意，刑事訴訟法第159條之5定有明文
    。查有關以下所引用被告以外之人於審判外之言詞或書面陳
    述，而不符合刑事訴訟法第159條之1至第159條之4之規定者
    ，業經本院於審理時當庭提示而為合法之調查，公訴人、被
    告及辯護人均未於言詞辯論終結前聲明異議，本院審酌前開
    證據作成或取得之狀況，並無非法或不當取證之情事，且亦
    無顯不可信之情況，故認為適當而均得以作為證據，是前開
    證據依刑事訴訟法第159條之5之規定，均具有證據能力，先
    予敘明。
二、訊據被告甲○○對其於前揭時、地，未經被害人即證人丁○
    ○之同意或授權，由證人陳厚良指示，以證人丁○○名義偽
    造上開本票後，交由證人陳厚良行使乙節，均供承不諱，核
    與證人丁○○之指訴情節相符，並有卷附之票號555603號本
    票影本乙紙、本院97年度抗字第324號卷宗、本院97年度中
    簡字第4097號卷宗隨卷可參。而被告偽造上開本票後，交予
    證人陳厚良，證人陳厚良持之向本院民事庭聲請本票裁定強
    制執行之事實，並有97年5月9日本票裁定聲請狀、本院97年
    度司票字第3049號民事裁定在卷可證，核被告之自白與事實
    相符，堪認為真。本案事證明確，被告上開犯行，均洵堪認
    定，應依法論科。
三、核被告甲○○所為，係犯刑法第201條第1項之意圖供行使之
    用而偽造有價證券罪。被告偽造有價證券後交予共犯陳厚良
    持以行使，其行使行為吸收於偽造行為之中，不另論罪。又
    被告與共犯陳厚良間，前揭犯行有犯意聯絡及行為分擔，成
    立共同正犯。而查被告偽造之支票僅1張，對社會交易之影
    響程度尚非鉅大，其所為與藉偽造有價證券行為以擾亂票據
    正常流通之重大經濟犯罪行為尚屬有間，於本案之犯罪情狀
    ，顯可憫恕，情輕法重，如就被告偽造有價證券犯行科以法
    定本刑之最低刑度有期徒刑3年，在客觀上足以引起一般人
    之同情而猶嫌過重，爰依刑法第59條減輕其刑。又本案被告
    甲○○係瘖啞人，有被告陳稱在卷，並有身心障礙手冊影本
    附卷可憑，另被告於偵審期間亦均以手語溝通應訊，爰依刑
    法第20條規定，減輕其刑。被告有2種以上之刑減輕之情形
    ，依刑法第70條之規定，遞減輕其刑。爰審酌被告未得被害
    人丁○○之同意授權而偽造本票1張，損及被害人權益，造
    成被害人之困擾，並危害於社會經濟秩序，實屬不該，惟念
    及其於犯後坦承犯行，態度尚佳，其偽造有價證券係為朋友
    解決債務問題，而非為自身利益之犯罪動機，而被害人亦未
    遭受實質之財產損害及其犯罪之目的及手段等一切情狀，量
    處如主文所示之刑。經查，被告前未曾因故意犯罪受有期徒
    刑以上刑之宣告，有臺灣高等法院被告前案紀錄表附卷可憑
    ，其因一時失慮，致罹刑章，犯後坦承犯行，本院認被告經
    此偵審程序之教訓，當能知所警惕，信無再犯之虞，認所宣
    告之刑，以暫不執行為適當，爰依刑法第74條第1項第1款規
    定，併予宣告緩刑3年，以啟自新。末查，被告偽造之票號N
    O555603號，發票人為「丁○○」、發票日為97年2月3日、
    到期日為97年4月30日，面額為96萬元之本票1紙，係偽造之
    有價證券，不問屬於被告與否，應依刑法第205條規定宣告
    沒收。
據上論斷，應依刑事訴訟法第299條第1項前段，刑法第28條、第
201條第1項、第20條、第59條、第74條第1項第1款、第205條，
刑法施行法第1條之1第1項、第2項前段，決如主文。
本案經檢察官乙○○到庭執行職務。
中    華    民    國    98    年    5    月    21   日
            刑事第三庭    審判長法  官  周瑞芬
                                法  官  楊曉惠
                                法  官  李慧瑜
以上正本證明與原本無異。
如不服本判決應於收受判決後10日內向本院提出上訴書狀，並應
敘述具體理由；其未敘述上訴理由者，應於上訴期間屆滿後20日
內向本院補提理由書（均須按他造當事人之人數附繕本）「切勿
逕送上級法院」。
                                書記官  陳青瑜
中    華    民    國    98    年    5    月    21   日
附錄論罪科刑法條：
中華民國刑法第201條第1項
意圖供行使之用，而偽造、變造公債票、公司股票或其他有價證
券者，處3年以上10年以下有期徒刑，得併科3千元以下罰金。


司法院資訊處製作；財團法人民間司法改革基金會備份。
